【裁判字號】    99,訴,1672
【裁判日期】    991123
【裁判案由】    給付承攬報酬
【裁判全文】
臺灣臺北地方法院民事判決            99年度訴字第1672號
原      告  侯水深律師即七觀國際有限公司之破產管理人
訴訟代理人  張沐芝律師
被      告  馬來西亞商食益補國際股份有限公司台灣分公司
法定代理人  曾淑婷
訴訟代理人  蔣大中律師
            蔡佳君律師
上列當事人間請求給付承攬報酬事件，本院於中華民國99年11月
9日言詞辯論終結，判決如下：
    主      文
被告應給付原告新台幣壹佰伍拾捌萬伍仟貳佰陸拾元，及自民
國九十八年九月二十日起至清償日止，按年息百分之五計算之利
息。
原告其餘之訴駁回。
訴訟費用由被告負擔十分之八，餘由原告負擔。
本判決於原告以新台幣伍拾萬元為被告供擔保後，得假執行，
但被告如以新台幣壹佰伍拾捌萬伍仟貳佰陸拾參元為原告預供擔
保，得免為假執行。
原告其餘假執行之聲請駁回。
    事實及理由
(甲)程序方面：
一破產管理人關於應行收歸破產財團之財產提起訴訟時，應得監
  查人之同意。破產法第92條第13款定有明文。查七觀國際有限
  公司（下稱七觀公司）於民國98年6月9日，經本院98年度破字
  第2 號裁定宣告破產，選任侯水深律師為破產管理人，周志誠
  、楊振樹、蔡寬智為監查人，有該裁定、執行處函文在卷可稽
  ，嗣七觀公司監查人同意破產管理人提起本件訴訟，有同意書
  在卷足憑，符合首揭規定，合先敘明。
二原告起訴原係請求被告給付新台幣（下同）209 萬4400元及遲
  延利息，此有起訴狀在卷，嗣減縮聲明請求被告給付200萬408
  3元，此亦有準備書狀在卷足憑，依民事訴訟法第255條第1 項
  第3款規定，本院自應准許，亦此敘明。
(乙)實體方面：
一原告主張：七觀公司於民國97年3 月19日，與被告簽訂工程合
  約，以總價1529萬6 千元承攬被告白蘭氏健康博物館展示工程
  ，工程款分期請領，簽約付款30%，木作完成開始油漆30%，設
  備測試完開始清潔施工現場25%，驗收完成10%，保固期滿5%，
  97年3月25日進場施作，工期60日曆天，完工期限97年5月23日
  。嗣七觀公司於97年5 月25日完工，詎被告以七觀公司有諸多
  缺失尚未改善，並對於「AV多媒體之白蘭氏先生說故事影片互
  動裝置軟體」中之白蘭氏先生說故事影片內容不滿意要求重拍
  ，拒不給付驗收款，七觀公司除依被告要求修補瑕疵外，雙方
  及原告下包昱彥國際股份有限公司（下稱昱彥公司）達成三方
  協議，約定七觀公司再次委由昱彥公司重拍白蘭氏先生說故事
  影片，費用各負擔三分之一，昱彥公司則委由訴外人典範數位
  股份有限公司（下稱典範公司）拍攝。但昱彥公司因七觀公司
  未清償欠款拒絕交付重拍影片，被告竟於98年2月9日，通知七
  觀公司終止契約，然被告自行以36萬476 元向典範公司購買白
  蘭氏先生說故事影片，於98年4月1日安裝完成，足見七觀公司
  並非未履行拍攝系爭影片之工作，且該瑕疵並非重要，應類推
  適用民法第494條規定，被告不得終止契約，僅得依民法第493
  條第1 項規定，請求自行補正瑕疵之費用，或依系爭工程契約
  第18條第1 項請求減少報酬。是系爭AV多媒體工程既由典範數
  位公司安裝且被告驗收合格滿一年，保固期屆滿，被告猶以該
  影片未驗收完成給付條件未成就，拒絕給付驗收款152 萬9600
  元及保固款76萬4800元，共229 萬4400元，扣除被告另購影片
  費用36萬476元之三分之二24萬317元，再扣除被告就重新拍攝
  白蘭氏先生說故事影片已給付5萬元，尚積欠200萬4083元。另
  若認為原告逾期完工應罰違約金，該違約金過高，應予酌減。
  又七觀公司已於98年9月11日催告被告於收受後5日內給付欠款
  ，被告於同年月14日收受，應自98年9 月20日起負延遲責任等
  情。並聲明：被告應給付200萬4083元，及自98年9月20日起至
  清償日止，按年息5%計算之利息。並願供擔保，請准宣告假執
  行。
二被告則以：系爭工程第4、5期工程款給付條件分別為驗收完成
  及全部工程施作完成後經被告驗收合格並保固期滿，七觀公司
  既未完成系爭AV多媒體工程之設置工作，被告已於98年2月9日
  終止工程契約，是系爭工程未完成驗收亦未提供保固，給付第
  4、5期工程款條件並未成就，七觀公司自不得請求工程尾款及
  保固款。另被告就七觀公司未完成影片另行發包典範公司施作
  ，是該部分工作完成與七觀公司無涉，原告主張被告已自費請
  第三人完成工作而認七觀公司已履行契約義務，自不足採。退
  步言之，如認被告應給付工程款，迄被告於98年2月9日終止工
  程契約時，已逾完工期限97年5月23日共262日，依工程合約第
  18條約定，七觀公司應賠償逾期違約金152 萬9600元。況被告
  另行發包製作影片支出費用37萬8500元，依民法第493條、第4
  95條規定及工程契約第18條約定，應由七觀公司負擔，被告均
  得主張抵銷云云，資為抗辯。並聲明：駁回原告之訴，及陳明
  如受不利之判決，願供擔保請准免為假執行。
三兩造不爭執之事實：
(一)七觀公司於97年3 月19日，與被告簽訂工程合約，以總價1529
  萬6千元承攬系爭工程，工程款分期請領，簽約付款30%，木作
  完成開始油漆30%，設備測試完開始清潔施工現場25%，驗收完
  成10%，保固期滿5%，97年3月25日進場施作，工期60日曆天，
  完工期限97年5 月23日，為兩造所不爭執，有工程契約在卷可
  稽。
(二)系爭工程包括「互動裝置工程及AV多媒體工程製作清單」，AV
  多媒體工程包括「第一罐雞精投影裝置」、「白蘭氏先生說故
  事感應裝置」、「白蘭氏產品見證AV裝置」等，七觀公司於97
  年5 月25日曾播放上開多媒體影片，被告不滿意白蘭氏先生說
  故事影片、白蘭氏產品見證影片要求七觀公司重拍，其中白蘭
  氏產品見證影片係以追加方式處理，為兩造所不爭執，有工程
  契約、互動裝置工程及AV多媒體工程製作清單在卷足憑。
(三)被告要求七觀公司重拍白蘭氏先生說故事影片，被告另給付七
  觀公司5萬元，嗣因七觀公司無法完成重拍影片，被告於98 年
  3月28日，另行委請典範公司拍攝白蘭氏先生說故事影片，於9
  8年4月1 日安裝完成，為兩造所不爭執，有追加工程估價單、
  被告與典範公司間影片委製及買賣契約書在卷可證。
四兩造之爭點：
  本件兩造爭執之爭點，在於七觀公司施作系爭工程是否完工？
  被告終止契約是否合法？原告得否請求被告給付工程尾款、保
  固款？被告以逾期罰款、重拍費用之抵銷抗辯是否有據？
(一)有關系爭工程是否按時完工部分：
1.按稱承攬者，謂當事人約定，一方為他方完成一定之工作，他
  方俟工作完成，給付報酬之契約。承攬人完成工作，應使其具
  備約定之品質及無減少或滅失價值或不適於通常或約定使用之
  瑕疵。民法第490條第1項、第492條定有明文。
2.工程契約第3、4、5、6、21條約定，七觀公司以總價1529萬 6
  千元承攬系爭工程，工程款分期請領，驗收完成 10%，保固期
  滿5%，97年3月25日進場施作，工期60日曆天，完工期限97年5
  月23日（不含驗收），本契約包括互動裝置工程及AV多媒體工
  程製作清單，工程之一部分或全部進行至符合被告可使用之程
  度是為該部分或全部實質完工，被告收到實質完工報告後應於
  3 日內進行工程初驗，並於15日內審核完成。初驗時，如發現
  重大工項遺漏未作，工程與設計圖樣、說明書等規定不符，或
  影響安全，視為重大缺點者，以未實質完工論。有工程契約在
  卷可稽。至契約第6 條所約定之互動裝置工程及AV多媒體工程
  製作清單，AV多媒體工程包括「第一罐雞精投影裝置」、「白
  蘭氏先生說故事感應裝置」、「白蘭氏產品見證AV裝置」等，
  有互動裝置工程及AV多媒體工程製作清單在卷。其中「白蘭氏
  先生說故事感應裝置」中白蘭氏先生說故事影片，影片內容係
  介紹十九世紀英國漢諾威王朝御廚白蘭氏研製雞精過程，影片
  內容90秒，以國語方式錄音，至於扮演白蘭氏先生角色應由何
  人演出，並未有約定，有該腳本、報價單在卷（本院卷第82頁
  反面、第169 頁反面）。是依前開說明，承攬工程之完成，應
  以承攬工作是否具備約定之品質、通常之價值、使用為準，至
  AV多媒體影片部分是否完成，應以七觀公司製作之影片，是否
  符合兩造之約定，經被告驗收合格後，符合被告可使用之程度
  ，達到適於播放之效用為準。
3.查七觀公司與被告於97年5 月24日進行初驗，被告認為系爭工
  程有電源開關需調整燈投射，櫃台下方邊緣踢腳要補漆，圓窗
  下黃色美耐板要補黏，桌面清潔，白蘭氏先生說故事多媒體仍
  不OK，補漆等部分，此有被告所提出原告不爭執之驗收單在卷
  （本院卷第89至91頁），可知上開缺失並非工程契約第21條所
  約定之重大工項遺漏未作，或與設計圖樣、說明書等規定不符
  ，或影響安全。嗣七觀公司於97年5 月25日播放AV多媒體影片
  予被告觀看，因被告不滿意白蘭氏先生說故事影片、白蘭氏產
  品見證影片，要求七觀公司重新拍攝，其中白蘭氏先生說故事
  影片部分，係因被告認為演員演出不夠專業，影片不夠生動等
  原因要求七觀公司重新拍攝，白蘭氏產品見證影片重新拍攝部
  分，係以追加方式處理，此為被告所自承，且七觀公司與被告
  於97年6 月11日召開專案會議，確認白蘭氏先生說故事影片應
  重新拍攝，重新定裝，拍攝前需確認腳本，七觀公司則提出追
  加工程報價單，被告則另支付七觀公司5 萬元，有會議記錄、
  追加工程報價單在卷（本院卷第95、96頁、第154 頁），可知
  七觀公司與被告就重新拍攝白蘭氏先生說故事影片，係以追加
  方式處理。參以，七觀公司施作系爭白蘭氏健康博物館展示工
  程，被告已於97年5 月26日開館供大眾參觀，此亦為被告所自
  承。堪認七觀公司施作系爭白蘭氏健康博物館展示工程已達通
  常效用，足以供大眾參觀使用，七觀公司製作白蘭氏先生說故
  事影片，已達播放之效用，並已符合影片腳本之內容，否則白
  蘭氏先生說故事影片何需以追加工程方式處理。則被告辯稱七
  觀公司於97年5 月25日驗收時尚未完工，七觀公司未完成白蘭
  氏先生說故事影片云云，自不足取。
4.另工程契約第10條約定，因施工協調之結論而產生變更、調整
  超出原有設計範圍，致七觀公司須廢棄已完成工程之一部分時
  ，應參照合約所約定驗收程序、單價計價。再查，七觀公司與
  被告於97年5月25日進行系爭工程初驗後，雙方於97年6月11日
  召開專案會議，確認白蘭氏先生說故事影片重新拍攝，重新定
  裝，拍攝前需確認腳本，約需14個工作天（不含定裝），驗收
  定於97年6 月底，七觀公司將於期限內完成，有會議記錄在卷
  （本院卷第95、96頁），可知雙方約定重新拍攝白蘭氏先生說
  故事影片之追加部分，約定七觀公司應於97年6 月30日前完工
  。惟七觀公司將重新拍攝白蘭氏先生說故事影片委由昱彥公司
  承作，昱彥公司再委由典範公司拍攝，因七觀公司未清償欠款
  昱彥公司拒絕交付重拍影片，以致七觀公司無法履行重新拍攝
  白蘭氏先生說故事影片，此為兩造所不爭執，亦經昱彥公司負
  責人林彥男證述屬實，七觀公司應自97年7月1日起負擔遲延責
  任。嗣被告於98年1月20日，以電子郵件催告七觀公司於98年2
  月6 日前完成AV多媒體工程，否則依契約第18條終止契約，七
  觀公司仍無法完成重新拍攝白蘭氏先生說故事影片，被告於98
  年2月9日，通知七觀公司終止契約，應係終止追加白蘭氏先生
  說故事影片重新拍攝部分契約，堪認七觀公司就追加部分至98
  年2月9日止，逾期完工224日。
5.至被告辯稱伊分別於97年5月25日、97年6月6日、97年6月25日
  、97年7月15日、97年9月24日，進行第一、二、三、四、五次
  驗收，系爭工程均仍有瑕疵未改善，七觀公司至97年10月以後
  ，不再進行維修云云，然查，七觀公司下包商即證人蔡智寬證
  稱：伊為七觀公司下包商，系爭工程97年5 月25日第一次驗收
  ，驗收後白蘭氏健康博物館有提出驗收紀錄，伊有進行修補，
  伊最後一次去修補是97年8、9月等語，此與被告提出上開五次
  驗收單及證人蔡智寬提出勘驗紀錄相符，有驗收單、故障紀錄
  表、勘驗紀錄在卷（本院卷第92至114、131至147頁）。然此
  為完工後瑕疵修補問題，被告執此瑕疵修補部分辯稱原告尚未
  完工，被告得將契約全部終止云云，尚不足取。
(二)有關工程尾款、保固金部分：
1.次按當事人預期不確定事實之發生，以該事實發生時為債務之
  清償期者，應認該事實發生時或其發生已不能時，為清償期屆
  至之時（最高法院28年上字第1740號判例要旨參照）。
2.工程契約第3、4、26條約定，七觀公司以總價1529萬6 千元承
  攬系爭工程，驗收完成10%，保固期滿5% ，工程保固自被告驗
  收合格，簽發完工證明之日起，被告退還七觀公司履約保證，
  再由七觀公司簽具保固證明書保固一年，保固保證金於一年保
  固期滿後無息發還七觀公司，有工程契約在卷。次查，七觀公
  司與被告分別於97年5月25日、97年6月6日、97年6月25日、97
  年7月15日、97年9月24日，進行第一、二、三、四、五次驗收
  ，七觀公司於97年10月以後，不再進行維修，且被告以原告未
  完成重新拍攝之白蘭氏先生說故事影片為由，於98年2月9日通
  知七觀公司終止契約，已如前述，被告並未簽發完工證明予七
  觀公司，七觀公司亦未出具保固證明書予被告，為兩造所不爭
  執，依前開說明，七觀公司與被告間以驗收合格之發生時，為
  10% 驗收款之清償期，該驗收合格之發生已不可能，應認被告
  於98年2月9日通知七觀公司終止契約時，為驗收款之清償期，
  5%保固款應於98年2月9日起算一年後返還七觀公司。則七觀公
  司主張被告應給付驗收款152 萬9600元及保固款76萬4800元，
  共229萬4400元，自屬可取。
(三)有關重拍費用之抵銷抗辯部分：
1.末按二人互負債務，而其給付種類相同，並均屆清償期者，各
  得以其債務，與他方之債務，互為抵銷。但依債之性質不能抵
  銷或依當事人之特約不得抵銷者，不在此限。
2.工程契約第18條約定，因可歸責於七觀公司之事由致工程不能
  於約定期限完成者，每延誤一天，七觀公司應按日依本合約總
  價的千分之一罰款付予被告。但未完成履約之部分不影響其他
  已完成部分之使用者，按未完成履約部分之契約價金，每日依
  其千分之一計算逾期違約金。再查，七觀公司就追加重新拍攝
  白蘭氏先生說故事影片部分，逾期完工224 日，已如前述。且
  被告已於97年5 月26日，開放白蘭氏健康博物館開館供大眾參
  觀，亦如前述，則七觀公司未完成履約之重新拍攝白蘭氏先生
  說故事影片部分，不影響其他已完成部分之使用，應按未完成
  履約部分之契約價金即18萬元，有被告所提出七觀公司報價單
  在卷（本院卷第154 頁），是每日依18萬元千分之一計算逾期
  違約金，224日共4萬320 元，被告此部分抵銷抗辯，自屬有據
  。至系爭違約金契約已明定為為懲罰性違約金，並無過高情事
  ，原告主張應予酌減云云，尚不足取。
3.又工程契約第18條約定，工程延誤若逾10日，被告可另行僱工
  完成，因而支出較高費用由七觀公司支付，為工程契約所明載
  。末查，被告要求七觀公司重拍白蘭氏先生說故事影片，被告
  另給付七觀公司5 萬元，嗣昱彥公司因七觀公司未清償積欠款
  項拒絕交付重拍影片，被告於98年3 月28日，另行委請典範公
  司拍攝白蘭氏先生說故事影片，於98年4月1日安裝完成，支出
  費用37萬8500元，有被告與典範公司間影片委製及買賣契約書
  在卷可證、統一發票在卷可證。則被告辯稱其依上開約定得請
  求七觀公司賠償37萬8500元，伊得以此費用與原告請求相互抵
  銷，亦屬可取。
五綜上所述，七觀公司得請求被告給付驗收款152 萬9600元及保
  固款76萬4800元，共229 萬4400元，扣除原告自行扣除其所主
  張36萬476元之三分之二24萬317元，再扣除被告就重新拍攝白
  蘭氏先生說故事影片已給付5萬元，原告僅主張200萬4083元。
  且被告就逾期違約金4萬320元，及另行委請典範公司拍攝白蘭
  先生說故事影片支出費用37萬8500元之抵銷抗辯，為可採，被
  告尚應給付七觀公司158 萬5263元。從而，原告依工程契約之
  法律關係，請求被告給付158萬5263元，及七觀公司於98年9月
  11日催告被告於收受後5 日內給付，被告於同年月14日收受，
  自98年9月20日起至清償日止，按年息5％計算之利息之範圍內
  ，此有催告函在卷，符合民法第229條第2項、第233條第1項前
  段、第203條2項之規定，為有理由，應予准許。逾此部分之請
  求，為無理由，應予駁回。
六本件事證已臻明確，兩造其餘攻擊防禦方法，經核與勝負之判
  斷不生影響，爰不予逐一論酌，附此敘明。
七兩造陳明願供擔保以代釋明，聲請宣告假執行或免為假執行，
  核無不合，爰分別酌定相當之擔保金額予以宣告。又原告其餘
  之訴既經駁回，其假執行之聲請，因訴之駁回而失所附麗，不
  應准許。
八訴訟費用負擔之依據：民事訴訟法第79條。
中    華    民    國    99    年    11    月    23    日
                  民事第六庭法  官  姜悌文
以上為正本係照原本作成
如對本判決上訴，須於判決送達後20日內向本院提出上訴狀。如
委任律師提起上訴者，應一併繳納上訴審裁判費。
中    華    民    國    99    年    11    月    23    日
                            書記官  羅振仁

司法院資訊處製作；財團法人民間司法改革基金會備份。
